臺灣板橋地方法院刑事判決　　　　　　　 96年度易字第811號
公　訴　人　臺灣板橋地方法院檢察署檢察官
被　　　告　丙○○
選任辯護人　陳玉玲律師
上列被告因毀損案件，經檢察官聲請簡易判決處刑（聲請案號：
95年度偵續字第406 號），本院認不宜，改依通常程序審理，並
判決如下：
    主  文
丙○○損壞他人之電視搖控器一個，足以生損害於他人，處罰金
銀元伍佰元即新臺幣壹仟伍佰元，如易服勞役，以新臺幣壹仟元
折算壹日。緩刑貳年。
    事  實
一、丙○○與乙○○係夫妻關係，平日感情素來不睦，迭有摩擦
    。民國95年1 月12日晚間22時20分許，在臺北縣土城市○○
    路18巷10號3 樓住處，雙方因家中電話遭乙○○上鎖限制撥
    打長途電話問題，再度發生爭吵，其後乙○○將丙○○所有
    之保養品丟棄於垃圾桶中，致使丙○○氣憤難耐，旋基於毀
    損之犯意，將二人所共有之電視遙控器自其住處陽臺往樓下
    丟棄，造成該遙控器損壞，無法使用，足以生損害於乙○○
    。
二、案經乙○○訴請臺灣板橋地方法院檢察署檢察官聲請簡易判
    決處刑後，本院認不宜，改依通常程序審理。
    理  由
一、訊據被告丙○○於偵審中均供承損壞上開電視遙控器之情，
    核與告訴人乙○○於偵查中指述之情節相符，復據告訴人提
    出電視遙控器之毀損翻拍照片、電視遙控器購買證明等件為
    證。至被告雖辯以：當時係告訴人先將伊保養品丟到垃圾桶
    ，並說要斷伊水電、也不准伊坐沙發，所以伊生氣才會丟遙
    控器云云。經查，本件案發之起因係當日被告及告訴人為家
    中電話遭告訴人以密碼上鎖限制撥打長途電話，致使被告無
    法撥打電話與其家人聯繫之事，二人發生齟齣，旋即告訴人
    要求被告依先前約定從事家務，經被告拒絕，告訴人即表示
    被告如不做家事，就要斷被告之水電、瓦斯，而後告訴人再
    要求被告將其所有之物自告訴人所購置之家具上移開，被告
    始將該遙控器自住處陽台往樓下丟棄而損壞該搖控器等情，
    亦有被告所提出之錄音光碟及錄音譯文附卷為證，是以被告
    上開自白應與事實相符。至被告雖以上開情詞置辯，惟夫妻
    雙方共同經營家庭生活，本非易事，當應相互尊重、容忍，
    儘可能以理性態度處理彼此間之摩擦，以求家庭之和樂圓滿
    ，辜不論於爭執發生時，他方之態度是否合情合理，然亦不
    宜以扔擲家中物品作為宣洩情緒之方式，是以被告於爭吵發
    生時，縱如其所述，乃告訴人先將其所有物品丟棄於垃圾桶
    內，並對其言語侮辱，惟其仍不適以扔擲搖控器作為反制手
    段，雖難期被告於二人爭吵時，猶笑臉以待，惟被告將遙控
    器自住處3 樓往樓下扔擲，應可預見該遙控器遭扔擲後定將
    損壞而無法使用，而其明知此結果並有意使其發生，即屬故
    意，是其毀損之犯意，應當明確，其前開所辯，亦不得卸免
    其毀損之罪責。至告訴人雖於偵審中均否認有先丟棄被告保
    養品及為辱罵之舉動云云，惟依被告所提出之錄音帶譯文，
    告訴人對於當日所發生之過程，於審理中除供承雙方係為限
    制撥打長途電話之事起爭執外，對於譯文內所述「隔天開始
    就不要給我洗澡」、「如果今日不要給我做家事，隔天就要
    斷水斷電，要告你就去告」、「有無把放在茶几上的保養品
    丟到垃圾桶」、「有無取走被告之手機」等各節，或稱忘記
    了，或即完全否認譯文內容，顯見其對於當日自身之不當舉
    動迴避不論，悉數將所有罪責推至被告，其陳訴亦有不實，
    雖告訴人規避自己不當之行為，惟此部分僅足作為被告犯行
    之動機，並為科刑範圍之參考，尚無礙被告毀損犯行之認定
    。綜上，被告犯行既足認定，自應依法論科。
二、論罪科刑部分：
    被告行為後，刑法業於94年2 月2 日經總統以華總一義字第
    ○九四○○○一四九○一號令修正公布，並於95年7 月1 日
    施行，參酌最高法院95年5 月23日第8 次刑事庭會議決議，
    修正後刑法第二條第一項之規定，係規範行為後法律變更所
    生新舊法律比較適用之準據法，於修正後刑法施行後，應適
    用修正後刑法第二條第一項之規定，為「從舊從輕」之比較
    。另於比較時應就罪刑有關之共犯、未遂犯、想像競合犯、
    牽連犯、連續犯、結合犯，以及累犯加重、自首減輕暨其他
    法定加減原因（如身分加減）與加減比例等一切情形，綜其
    全部罪刑之結果而為比較；且就比較之結果，須為整體之適
    用，不能割裂分別適用各該有利於行為人之法律，此即法律
    變更之比較適用所應遵守之「罪刑綜合比較原則」及「擇用
    整體性原則」（參照最高法院24年上字第4634號判例、同院
    27年上字第2615號判例，及同院95年第8 次刑事庭會議決議
    ）。
１、按修正前刑法分則有關罰金刑之貨幣單位係銀元，且依修正
    前刑法第33條第5 款規定，罰金刑為一銀元以上，而有關罰
    金倍數之調整及銀元與新臺幣之折算標準，訂有「罰金罰鍰
    提高標準條例」及「現行法規所定貨幣單位折算新臺幣條例
    」，除罰金以一銀元折算三元新臺幣外，並將72年6 月26日
    以前修正之刑法部分條文罰金數額提高為十倍，其後修正者
    則不再提高倍數，亦即刑法分則各罪罰金數額視前開情形分
    別提高為30倍或3 倍。考量新修正之刑法施行後，不再適用
    「現行法規所定貨幣單位折算新臺幣條例」，為使罰金數額
    趨於一致，遂增訂刑法施行法第一條之一，將刑法各分則編
    所定罰金之貨幣單位均改為新臺幣，且刑法第33條第5 款將
    罰金刑提高為新臺幣一千元以上，則刑法分則編各罪所定罰
    金刑之最高數額，於修正前後並無不同，惟罰金刑之最低數
    額，則較修正前提高，依修正後刑法第2 條第1 項規定，自
    應以修正前之規定較為有利。
２、被告於行為時，刑法第42條第2 項前段規定：「易服勞役以
    一元以上三元以下折算一日。」，又被告行為時之易服勞役
    折算標準，業據修正前罰金罰鍰提高標準條例第二條前段規
    定，就其原定數額提高為一百倍折算一日，則本案被告行為
    時之易服勞役折算標準，應以銀元三百元折算一日，即新臺
    幣九百元折算一日。惟95年7 月1 日修正公布施行之刑法第
    42條第3 項前段規定：「易服勞役以新臺幣一仟元、二仟元
    或三仟元折算一日。」，比較修正前後之易服勞役折算標準
    ，以修正後之規定，較有利於被告，則依刑法第2 條第1 項
    但書規定，適用修正後之刑法第42條第3 項前段規定，定其
    折算標準。
３、上開增訂刑法施行法第1 條之1 及修正後刑法第33條第5 款
    之規定，乃係就刑法分則各編及其他刑事犯罪所定罰金刑之
    刑罰法律效果之變更，而修正後刑法第42條第3 項之規定，
    乃係就刑罰裁量之易刑處分之變更，此均屬刑事制裁法律規
    定之變更，是以本件雖其主刑之處分以修正前之刑法規定較
    有利被告，惟就事關易刑處分之易服勞役之折算標準，仍應
    適用於有利於行為人之規定，即不受不能割裂之適用（參照
    最高法院96年度台上字第2233號、96年度台非字第85號裁判
    要旨）。是綜合全部罪刑之結果，因被告所涉犯為刑法第
    354 條之毀損罪，該罪有罰金刑之處罰，且增訂之刑法施行
    法第一條之一並無不利被告，修正後刑法第33條第5 款規定
    ，提高罰金刑之最低數額，於本刑部分自應適用修正前之刑
    法規定，至於有關刑罰裁量之易刑處分，則適用修正後刑法
    第42條第3 項之規定。
三、又被告丙○○毀損之電視遙控器雖為被告與告訴人於婚姻關
    係存續中所共有之共有物，惟因屬夫妻共同所有之財產，則
    其加以毀損，仍構成刑法毀損他人所有物罪（參照司法院院
    字302 號解釋）。核被告丙○○所為，係犯刑法第354 條之
    毀損罪。爰審酌被告並無前科，素行尚佳，且因渠等夫妻感
    情欠佳，素有怨懟，於本次爭吵時，被告一時氣憤難耐，始
    肇致本次毀損犯行，及告訴人於本次爭吵中亦言詞欺侮、態
    度不佳，則被告之犯罪動機情有可原，兼衡被告為家庭暴力
    之受害者，亦經其向法院聲請家庭民事通常保護令裁定准許
    在案，再酌以被告於犯後亦表示願賠償遙控器損失，惟遭告
    訴人指責被告故意製造事端而拒絕，且要求被告須撤回對其
    之傷害告訴，致無法達成和解等一切情狀，量處如主文所示
    之刑，並依修正後刑法第42條第3 項之規定，諭知易服勞役
    之折算標準。末按犯罪在新法施行前，於新法施行後之緩刑
    之宣告，應適用新法第74條之規定（最高法院95年第8 次刑
    事庭會議決議可資參照）。亦即，就緩刑之宣告，係依裁判
    時之情狀為其考量標準，此部分應逕依裁判時之法律為適用
    基準，無須比較新舊法，縱因而與主刑部分所適用之法律不
    同，亦無割裂適用法律之問題。查被告前未曾因故意犯罪受
    有期徒刑以上刑之宣告，有臺灣高等法院被告前案紀錄表1
    份在卷可佐，渠因一時失慮致犯本案，兼衡本件事發原由，
    本院認經此刑事程序，當知所警惕，因認對被告所宣示之刑
    ，以暫不執行為適當，爰依刑法第74條第1 項第1 款之規定
    ，諭知緩刑2 年，以啟自新。
四、聲請簡易判決處刑意旨另認：被告於94年11月19日14時許，
    在其上開住處，因細故與告訴人發生爭執，詎被告竟基於毀
    損之概括犯意，徒手將告訴人之上衣、西褲扯破，致上開衣
    物不堪使用，因認被告亦涉有此部分之毀損犯行云云。惟按
    犯罪事實應依證據認定之，無證據不得認定犯罪事實，刑事
    訴訟法第154 條第2 項定有明文，訊據被告堅決否認此部分
    犯行，辯稱：因告訴人之前多次毆打伊，當日伊只有碰觸到
    告訴人之袖子，94年11月19日下午告訴人要搶走伊包包內的
    鑰匙，因為先前伊發現伊信件被他丟棄到垃圾桶，而當時信
    箱鑰匙在乙○○身上，伊向他要一把，他不願意給我，而後
    伊就去換了信箱鑰匙，換了之後，乙○○要搶伊信箱鑰匙，
    所以當天乙○○是要搶伊皮包內之信箱鑰匙，伊有抓到他肩
    膀的衣服，但是伊是怕伊會跌倒，才會抓住他的衣服及褲子
    ，並沒有故意要扯破他的衣服及褲子，最後他還是把鑰匙搶
    走了等語。經查，上開過程，固據告訴人乙○○於偵審中指
    稱：因之前被告將家中信箱鑰匙更改，讓伊沒有辦法收到信
    件，伊要求把鑰匙給我，對方不肯，然後大聲嚷嚷，因為之
    前就有這樣的情形，所以伊就在家中裝設監視器，當時伊要
    使用遙控器操作開始錄影，被告就過來搶伊遙控器，在這過
    程中，被告拉扯伊的衣褲，以致伊衣褲破損云云，並提出當
    日二人爭吵過程之錄音光碟及錄音譯文乙份與指稱遭被告毀
    損之衣褲照片附卷為證，惟經本院勘驗告訴人所提出之上開
    光碟內容，可知雙方確為信箱鑰匙之事引發爭執，且於錄音
    秒數01：49秒處，曾出現告訴人指稱「你不要打我」，被告
    回稱「我沒有打你」，告訴人再稱「大聲什麼」，被告回稱
    「我沒有打你」，告訴人再稱「我這件衣服是證物，你把我
    衣服扯破」，被告回稱「那叫拉扯」等過程，此有勘驗筆錄
    附卷為證，可見雙方為爭奪信箱鑰匙而有爭執及肢體接觸，
    惟依該譯文尚無從查知被告究竟如何拉扯其衣褲而達毀損之
    地步，且衡情苟被告確有毀損之故意，依渠等多次爭執過程
    中，均激烈針鋒相對之情形，則被告如何能同時造成告訴人
    上衣及長褲各處之損壞，而未遭告訴人反擊之理，是告訴人
    前開指訴尚令人生疑，此外復查無其他積極證據足證被告有
    此部分犯行，自不能證明被告有此部分犯罪，原應為無罪之
    諭知，惟檢察官認此部分與本案前揭有罪部分係屬連續犯之
    裁判上一罪關係，故爰不另為無罪之諭知，附此敘明。
據上論斷，應依刑事訴訟法第452 條，刑法第2 條第1 項前段、
刑法第354 條、修正後第42條第2 項第3 項、第74條第1 項第1
款，刑法施行法第1 條之1 ，判決如主文。
本案經檢察官甲○○到庭執行職務
中　　華　　民　　國　　96　　年　　6 　　月　　28　　日
                    刑事第十二庭  法  官  徐蘭萍
右正本證明與原本無異。
如不服本判決，應於判決送達後十日內，向本院提出上訴狀。
                                  書記官  莊川億
中　　華　　民　　國　　96　　年　　6 　　月　　29　　日
附錄本案論罪科刑法條全文：
中華民國刑法第354條
（毀損器物罪）
毀棄、損壞前二條以外之他人之物或致令不堪用，足以生損害於
公眾或他人者，處2年以下有期徒刑、拘役或5百元以下罰金。
